【裁判字號】    98,交抗,2425
【裁判日期】    981027
【裁判案由】    違反道路交通管理處罰條例
【裁判全文】
臺灣高等法院交通事件裁定            98年度交抗字第2425號
抗  告  人
即受處分人  甲○○
上列抗告人因違反道路交通管理處罰條例案件，不服臺灣臺北地
方法院98年度交聲字第3206號，中華民國98年9月28日所為裁定
，提起抗告，本院裁定如下：
    主  文
抗告駁回。
    理  由
一、本件抗告人即受處分人甲○○不服原裁定，抗告意旨略稱：
    受處分人於民國98年8月15日凌晨2時許，與女友劉曉燕及友
    人王宏文、詹雅如等聚會飲酒後，由劉曉燕駕車搭載受處分
    人離開，王宏文、詹雅如可出庭作證。而案發現場之錄影光
    碟影像內容，係劉曉燕坐在駕駛座上，受處分人坐在副駕駛
    座，警方在臺北市新生高架橋迴轉道轉入新生北路的路口不
    遠處即新生北路1段85號前，設置臨檢點，正副駕駛並無時
    間可臨時互換坐位。又警方雖稱有證人目擊受處分人為駕駛
    人，惟迄今未見該證人出面作證，僅有證人即員警乙○○之
    證詞，倘若乙○○與受處分人恰有宿怨，或因取締過程衍生
    不愉快，原審遽以其證詞認定受處分人有本件違規情事，實
    嫌粗率。另值勤員警執行本件酒測臨檢時，並未表明身份及
    告知臨檢事由，取締程序上有所瑕疵，原審在缺乏受處分人
    違規之蒐證照片情形下，僅憑舉發警員乙○○之證詞、受處
    分人車輛後視鏡歪斜、安全帶未扣緊等情，即認受處分人為
    駕駛人，據以駁回受處分人之異議，有所率斷，故提起抗告
    ，請求撤銷原裁定，改諭知受處分人不罰云云。
二、按汽車駕駛人拒絕接受酒精濃度測試之檢定者，處新臺幣（
    下同）6萬元罰鍰，並當場移置保管該汽車及吊銷該駕駛執
    照，且3年內不得考領駕駛執照，道路交通管理處罰條例第3
    5條第4項前段、第67條第2項前段分別定有明文。
三、經查：
（一）本件受處分人於98年8月15日凌晨2時6分許，駕駛8371-QY
      號自用小客車，行經臺北市○○○路○段85號前，因見警
      方設有臨檢點，乃立即停車而與坐在駕駛座旁助手座之女
      友劉曉燕互換座位，經臺北市政府警察局中山分局警備隊
      員警趨前攔檢，欲對受處分人施以酒精濃度測試，惟受處
      分人否認其為駕駛人，拒絕接受酒測，執勤員警當場認定
      受處分人有「汽車駕駛人拒絕酒精濃度測試」之違規行為
      ，乃掣單舉發，並將受處分人駕駛之8371-QY號自用小客
      車移置保管。嗣經原處分機關即臺北市交通事件裁決所裁
      處受處分人罰鍰6萬元，並吊銷受處分人駕駛執照及禁止
      考照3年等情，有臺北市政府警察局北市交警字第AEX8826
      80號舉發違反道路交通管理事件通知單影本、臺北市交通
      事件裁決所北市裁罰字第裁22-AEX882680號違反道路交通
      管理事件裁決書影本附卷可稽（見原審卷第7頁、第8頁）
      。
（二）受處分人雖辯稱其非本件案發時之汽車駕駛人，惟原審傳
      喚證人即本件舉發之員警乙○○到庭具結證稱：「（問：
      請敘述本案發現過程？）違規車輛從高架橋下停車場迴轉
      道迴轉向斜坡道轉正後停車，依我取締違規經驗，我雖未
      看到車內狀況，但我感覺應該是一般駕駛未繫安全帶之違
      規行為，當時天候良好，橋下燈光充足，視線明亮，就發
      現車內受處分人背對（著）我從駕駛座移向副手座，另一
      女子被受處分人身體遮住，所以我沒有看到他移動的情形
      ，當時我立即認定受處分人是酒後駕車的違規行為，等我
      到駕駛座旁，我要求女子將駕駛座旁玻璃降下，馬上就聞
      到車內有酒味，此時我確定有酒後駕車的違規行為，我在
      到達駕駛座旁時立即啟動隨身蒐證錄影機器，但該機器啟
      動後尚有一定時間之暖機過程，所以開始拍攝已在駕駛座
      玻璃降下後。」、「（問：除了你看到受處分人從駕駛座
      移到副手座外，就你所知，有無其他人也看到這個過程？
      ）我的另2名同事蔡次郎、徐婉茹亦有目擊。」、「會認
      定他是酒後駕車，主要的理由在於我們發現時受處分人未
      繫安全帶、後視鏡歪斜、如果受處分人酒後想要嘔吐為何
      車窗沒開等情。本來受處分人違規車輛自新生高架橋下迴
      轉道轉向斜坡後立即停車，我以為違規車輛內人員只是未
      繫安全帶，準備等違規車輛繼續行駛再攔停，請其降下車
      窗勸導要繫安全帶且順便確認有無酒後駕車，結果大約5
      至10秒鐘左右，竟然看見受處分人背對著我從駕駛座換到
      副手座，我才跟其他2個同事衝向違規車輛。」等語（見
      原審卷第19頁正反面）。
（三）徵諸證人乙○○對於受處分人拒絕酒精濃度測試違規行為
      舉發過程之證述，連續而完整，未有前後矛盾未符之情形
      ，另其於原審作證時，當庭提出臺北市政府警察局中山分
      局員警工作紀錄簿影本（見原審卷第21頁），該紀錄簿8
      月15日0至3時執行酒測勤務記事欄即載明：「銀色賓士自
      小客車8371-QY駕駛甲○○在下坡道時，發現警方臨檢，
      立即在警方面前與乘客劉曉燕交換位子，警方馬上向前制
      止並攝影，警方依法欲向甲○○酒測，他稱他已喝完約1
      小時，並要求喝水，喝完水後又堅稱其是乘客拒絕酒測」
      ，顯見證人乙○○對舉發當時情形之記憶無誤。又證人乙
      ○○於原審證稱：「當時天候良好，橋下燈光充足，視線
      明亮，就發現車內之受處分人背對著我從駕駛座移向副手
      座…。」（見原審卷第19頁），查證人乙○○身為執行交
      通勤務警察，就駕駛人交通違規行為之認定，受有專業訓
      練，以其執行本件臨檢勤務之現場，燈光照明充足，當可
      排除員警錯認之可能。此外，證人乙○○與受處分人互不
      相識，素無仇怨，衡情亦無甘冒偽證罪責而設詞構陷受處
      分人之理，受處分人漫詞主張證人乙○○與受處分人倘若
      恰有宿怨，或因取締過程衍生不愉快，所言不能採信云云
      ，不足推翻證人乙○○證述之可信性。證人乙○○所述應
      屬實情，堪採為認定本件被告交通違規事實之證據。
（四）關於抗告意旨指稱本件欠缺受處分人違規之蒐證照片及其
      他目擊證人作為舉發佐證部分，揆諸交通違規行為常發生
      於瞬間，若要求執勤員警對於所有舉發道路交通違規之行
      政行為，均需照相、錄音、錄影或其他科學證據以證其實
      ，則國家維護交通秩序、安全之行政措施勢必窒礙難行，
      此從道路交通管理處罰條例第7條之2第1項第1款至第6條
      與同條項第7款規定對照比較，亦可得相同之結論。從而
      ，本件舉發員警雖未直接攝得受處分人坐於駕駛座之照片
      ，仍非得據此斷言受處分人並無「汽車駕駛人拒絕酒精濃
      度測試」之違規情事，而置其他證據不論。本件經原審於
      98年9月22日當庭勘驗證人乙○○現場蒐證光碟中檔案編
      號005之內容顯示：「一開始之畫面是由駕駛座旁窗戶拍
      向駕駛座及副手座，畫面顯示駕駛座係一女子坐在上面，
      受處分人坐在副手座，2人的安全帶雖已繫上但尚未扣緊
      ，前擋上照後鏡偏向駕駛座，駕駛座女子向拍攝之員警爭
      執係由其駕駛違規車輛，受處分人亦爭執並非其駕駛違規
      車輛，…。」等情（見原審卷第18頁反面）。光碟內容既
      顯示駕駛座上之女子並未繫上扣緊安全帶，而副駕駛座上
      之受處分人僅用左手抓住安全帶，衡與一般駕駛人未繫安
      全帶而看見前方有警察攔檢，即會立刻繫上安全帶以避免
      受罰之通常反應不符，參照前引證人乙○○於原審證詞，
      受處分人應係見到前方有警方設下臨檢點，為避免酒後駕
      車之違規事實為警舉發，乃立即停車，並匆匆從駕駛座移
      到駕駛座旁之助手座，致未及繫妥安全帶並造成前擋玻璃
      上之照後鏡有所歪斜。受處分人執詞辯稱本件無其他目擊
      證人可證明其為駕駛人，以員警設置之臨檢點位置，正副
      駕駛應無時間可臨時互換坐位云云，洵無可採。
（五）另受處分人稱友人王宏文、詹雅如可證明係受處分人之女
      友劉曉燕駕車搭載受處分人離開乙節，王宏文、詹雅如既
      為受處分人之友人，衡情其陳詞本有偏頗迴護受處分人之
      高度可能。況且，縱然其等證述受處分人係由劉曉燕搭載
      離開，亦無法據以認定受處分人於遭員警攔停之時，仍由
      劉曉燕繼續駕車，而為受處分人有利之認定，自無傳喚王
      宏文、詹雅如到庭作證之必要。
（六）至於抗告意旨指摘員警取締程序有所謂未表明身份及未告
      知臨檢事由之瑕疵，經本院勘驗卷附之受處分人所謂反蒐
      證錄影光碟畫面，值勤員警均身著警察制服，並有警車停
      放在側，有本院98年10月26日勘驗筆錄可按。而盤查過程
      中員警又再三要求受處分人接受酒測，均為受處分人以其
      非駕駛人之詞予以拒絕，受處分人當知執行臨檢勤務之人
      為警察；其空言辯稱本件值勤員警執行酒測臨檢時，未表
      明身份及告知臨檢事由，顯為畏責飾卸之詞，無從採認。
四、綜上所述，本件受處分人確有駕駛8371-QY號自用小客車於
    上揭時、地，拒絕員警酒精濃度測試之行為，受處分人違規
    事證明確，原審據以維持原處分機關依道路交通管理處罰條
    例第35條第4項、第67條第2項規定，裁罰受處分人罰鍰6萬
    元並吊銷駕駛執照及禁止考照3年之裁決處分，認事用法，
    均無不合。受處分人復執前詞提起抗告，為無理由，應予駁
    回。
據上論斷，應依道路交通案件處理辦法第26條，刑事訴訟法第41
2條，裁定如主文。
中    華    民    國    98    年    10    月    27    日
                  刑事第十三庭  審判長法  官   曾德水
                                      法  官   遲中慧
                                      法  官   陳恆寬
以上正本證明與原本無異。
不得再抗告。
                                      書記官   黃家麟
中    華    民    國    98    年    10    月    28    日


司法院資訊處製作；財團法人民間司法改革基金會備份。
